【裁判字號】    96,訴,1637
【裁判日期】    970215
【裁判案由】    強盜
【裁判全文】
臺灣桃園地方法院刑事判決              96年度訴字第1637號
公  訴  人  臺灣桃園地方法院檢察署檢察官
被      告  丙○○
指定辯護人  本院公設辯護人甲○○
上列被告因強盜案件，經檢察官提起公訴（96年度偵緝字第1308
號），本院判決如下︰
    主  文
丙○○竊盜，處有期徒刑伍月，減為有期徒刑貳月又拾伍日，如
易科罰金，以新臺幣壹仟元折算壹日。又傷害人之身體，處有期
徒刑伍月，減為有期徒刑貳月又拾伍日，如易科罰金，以新臺幣
壹仟元折算壹日。應執行有期徒刑伍月，如易科罰金，以新臺幣
壹仟元折算壹日。
    事  實
一、丙○○意圖為自己不法之所有，於民國95年7 月19日中午12
    時20分許，前往桃園縣桃園市○○路86號之「全家便利商店
    」，徒手將放置於該店內屬「全家便利商店」所有而由乙○
    ○支配管領之牛奶指甲油2 瓶等價值合計為新臺幣（下同）
    218 元之財物，置放於其隨身攜帶之手提塑膠袋內竊取得手
    ，嗣旋為店員乙○○發覺，待丙○○未予結帳並步出店門後
    ，乙○○立即追出攔阻，詎丙○○為防護贓物及脫免逮捕，
    竟另起傷害之犯意，當場自路邊拾起雨傘1 支持之毆打乙○
    ○右眉骨，致乙○○受有右眉擦傷（0.7 ×0.5 公分）併紅
    腫之傷害。嗣為警於同日中午12時25分許，在桃園縣桃園市
    ○○路48巷巷口為警查獲，並扣得前開雨傘1 支。
二、案經乙○○訴由桃園縣政府警察局桃園分局報告臺灣桃園地
    方法院檢察署檢察官偵查起訴。
    理  由
甲、證據能力部分
一、按被告以外之人於審判外之言詞或書面陳述，除法律有規定
    者外，不得作為證據。又被告以外之人於偵查中向檢察官所
    為之陳述，除顯有不可信之情況者外，得為證據。而被告以
    外之人於檢察事務官、司法警察官或司法警察調查中所為之
    陳述，與審判中不符時，其先前之陳述具有較可信之特別情
    況，且為證明犯罪事實存否所必要者，得為證據，刑事訴訟
    法第159 條第1 項、第159 條之1 第2 項、第159 條之2 分
    別定有明文。另被告以外之人於審判外之陳述，雖不符前4
    條之規定，而經當事人於審判程序同意作為證據，法院審酌
    該言詞陳述或書面陳述作成時之情況，認為適當者，亦得為
    證據。當事人、代理人或辯護人於法院調查證據時，知有第
    159 條第1 項不得為證據之情形，而未於言詞辯論終結前聲
    明異議者，視為有前項之同意，同法第159 條之5 亦有明定
    。其立法意旨在於傳聞證據未經當事人之反對詰問予以核實
    ，原則上先予排除。惟若當事人已放棄反對詰問權，於審判
    程序中表明同意該等傳聞證據可作為證據，基於尊重當事人
    對傳聞證據之處分權，及證據資料愈豐富，愈有助於真實發
    見之理念，且強化言詞辯論主義，使訴訟程序得以順暢進行
    ，上開傳聞證據亦均認具證據能力。查本件證人即告訴人乙
    ○○於警詢中所為之證述，其性質雖屬傳聞證據，惟被告及
    其指定辯護人就上開證述，在本院準備程序中經提示並告以
    要旨，對證據能力一節均表示無意見，且未於本案言詞辯論
    終結前聲明異議，本院審酌上開證人於警詢時所為之陳述，
    係就其親身經歷之事實所為，且查無人情施壓或干擾之情事
    ，另核無違法取證之情事，依上開證述作成當時之情況，並
    無不適當之情形，因認得為證據。
二、另本件認定事實所引用之本件卷證所有證據（文書證據、物
    證等證據）等證據，檢察官、被告及其指定辯護人並未主張
    排除前開書證、物證之證據能力，且迄於本院言詞辯論終結
    前均未表示異議，本院審酌前開書證、物證並無證據證明係
    公務員違背法定程序所取得，亦無刑事訴訟法第159 條之4
    之顯有不可信之情況與不得作為證據之情形，本件認定事實
    所引用之本件卷證所有證據（文書證據、物證等證據），亦
    均認為有證據能力。
乙、認定犯罪事實之依據及理由
一、上揭犯罪事實，業據被告丙○○於本院審理中坦承不諱，核
    與告訴人乙○○於警詢中指訴情節相符，復有查獲照片、贓
    物認領保管單、乙○○桃新醫院95年7 月19日診斷證明書在
    卷可稽，並有雨傘1 支扣案足憑，足認被告前揭任意性自白
    與事實相符，應堪採信。綜上所述，本件事證明確，被告犯
    行洵堪認定，應予依法論罪科刑。
二、核被告所為，係犯刑法第320 條第1 項之普通竊盜罪及同法
    第277 條第1 項之普通傷害罪。檢察官起訴意旨雖認被告竊
    得前開牛奶指甲油2 瓶後，被追獲而持雨傘1 支毆打乙○○
    之際，係為防護贓物及脫免逮捕，施強暴於乙○○，因認被
    告係犯刑法第329 條之準強盜罪。然按刑法第329 條準強盜
    罪之規定，將竊盜或搶奪之行為人為防護贓物、脫免逮捕或
    湮滅罪證而當場施強暴、脅迫之行為，視為施強暴、脅迫使
    人不能抗拒而取走財物之強盜行為，乃因準強盜罪之取財行
    為與施強暴、脅迫行為之因果順序，雖與強盜罪相反，卻有
    時空之緊密連接關係，以致竊盜或搶奪故意與施強暴、脅迫
    之故意，並非截然可分，而得以視為一複合之單一故意，亦
    即可認為此等行為人之主觀不法與強盜行為人之主觀不法幾
    無差異；復因取財行為與強暴、脅迫行為之因果順序縱使倒
    置，客觀上對於被害人或第三人所造成財產法益與人身法益
    之損害卻無二致，而具有得予以相同評價之客觀不法。故擬
    制為強盜行為之準強盜罪構成要件行為，雖未如刑法第328
    條強盜罪之規定，將實施強暴、脅迫所導致被害人或第三人
    不能抗拒之要件予以明文規定，惟必於竊盜或搶奪之際，當
    場實施之強暴、脅迫行為，已達使人難以抗拒之程度，其行
    為之客觀不法，方與強盜行為之客觀不法相當，而得與強盜
    罪同其法定刑（大法官釋字第630 號解釋參照）。是準強盜
    罪之強暴、脅迫構成要件行為，乃指達於使人難以抗拒之程
    度而言甚明。經查，惟本件被告固有持雨傘毆打乙○○之施
    暴行為，並致乙○○受有右眉擦傷併紅腫（0.7 ×0.5 公分
    ）之傷害，惟其傷勢甚輕，尚難認已達於使告訴人乙○○難
    以拒抗之程度，自難以準強盜罪相繩，惟起訴之基本社會事
    實同一，爰依法變更起訴法條。又查，被告於案發後密接時
    間之警詢及檢察官內勤詢問時，就其是否涉犯前開竊盜及傷
    害犯行固均予否認而尚知卸責，足認被告就前開竊取牛奶指
    甲油2 瓶及以雨傘毆打告訴人乙○○等行為均係違法一節仍
    可知悉，惟被告就犯案動機、犯罪時地、犯罪目的等節，其
    陳述內容語無倫次、不知所云，並有自言自語之情事，此有
    95年7 月19日警詢筆錄及檢察官訊問筆錄附卷可考，又被告
    嗣經送請行政院衛生署桃園療養院為精神鑑定，鑑定結果略
    以：被告涉案時之精神狀態，已達於精神耗弱之程度等語，
    此有該院96年12月18日桃療醫字第0960007467號函及函附之
    精神鑑定報告書1 份在卷可參，足認被告確因精神障礙，而
    致其辨識行為違法或依其辨識而行為之能力，顯著減低，應
    依刑法第19條第2 項之規定，減輕其刑。檢察官認被告於案
    發時之精神狀況尚未達因精神障礙至不能辨別其行為違法之
    程度，容有誤會。被告所犯上開2 罪，犯意各別，罪名互異
    ，應予分論併罰。爰審酌被告之素行、犯罪動機、目的、手
    段、所生之危害尚輕、贓物已由被害人領回及犯後終能坦承
    犯行之態度等一切情狀，分別量處如主文所示之刑。末按，
    中華民國九十六年罪犯減刑條例業於96年7 月16日施行，查
    本件被告上開犯行均係在96年4 月24日以前所為，且核無該
    條例所定不得減刑之事由，爰均依中華民國九十六年罪犯減
    刑條例第2 條第1 項第3 款，分別減其刑期2 分之1 ，並依
    刑法第41條第1 項之規定，諭知易科罰金之折算標準，暨定
    其應執行之刑及就所定之執行刑諭知易科罰金之折算標準。
    又本件被告犯前開傷害犯罪所用之雨傘1 支，為被告於案發
    時當場自路邊拾起，以供毆打乙○○所用，業據被告供明在
    卷，而別無其他積極證據足證被告欲將該雨傘1 支據為己有
    而侵占入己，是自無從認定該雨傘1 支為被告所有，爰不予
    宣告沒收，併此敘明。
據上論斷，應依刑事訴訟法第229 條第1 項前段、第300 條，刑
法第320 條第1 項、第277 條第1 項、第41條第1 項前段、第2
項、第51條第5 款，刑法施行法第1 條之1 第1 項、第2 項前段
，中華民國九十六年罪犯減刑條例第2 條第1 項第3 款、第7 條
、第9 條、第10條第1 項，判決如主文。
本案經檢察官許曉微到庭執行職務。
中    華    民    國    97    年    2     月    15    日
                  刑事第十一庭審判長法  官  蔡榮澤
                                    法  官  魏于傑
                                    法  官  林蕙芳
以上正本證明與原本無異。
如不服本判決，應於判決送達後10日內向本院提出上訴狀（應附
繕本），其未敘述上訴理由者，應於上訴期間屆滿後20日內補提
理由書狀於本院，上訴於臺灣高等法院。
                              書記官  郭玉芬
中    華    民    國    97    年    2     月    15    日
附錄法條依據：
中華民國刑法第277條：
（普通傷害罪）
傷害人之身體或健康者，處 3 年以下有期徒刑、拘役或 1 千元
以下罰金。
犯前項之罪因而致人於死者，處無期徒刑或 7 年以上有期徒刑；
致重傷者，處 3 年以上 10 年以下有期徒刑。
中華民國刑法第320條：
（普通竊盜罪、竊佔罪）
意圖為自己或第三人不法之所有，而竊取他人之動產者，為竊盜
罪，處 5 年以下有期徒刑、拘役或 5 百元以下罰金。
意圖為自己或第三人不法之利益，而竊佔他人之不動產者，依前
項之規定處斷。
前二項之未遂犯罰之。


司法院資訊處製作；財團法人民間司法改革基金會備份。
